【裁判字號】    98,訴,333
【裁判日期】    981022
【裁判案由】    毒品危害防制條例
【裁判全文】
臺灣桃園地方法院刑事判決               98年度訴字第333號
公  訴  人  臺灣桃園地方法院檢察署檢察官
被      告  丙○○
選任辯護人  吳保仁律師
上列被告因違反毒品危害防制條例案件，經檢察官提起公訴（97
年度偵字第9149號），本院判決如下：
    主  文
丙○○犯如附表各編號所示之罪，所處之刑及應宣告之從刑詳如
附表各該編號所示。應執行有期徒刑捌年陸月，扣案之第三級毒
品愷他命及用於包裝前述第三級毒品之包裝袋共肆個（總毛重貳
拾玖點陸貳公克）；第三級毒品硝甲西泮參佰捌拾顆及用於包裝
前述第三級毒品之外包裝；第三級毒品愷他命及用於包裝前述第
三級毒品之包裝袋壹個（總毛重壹點貳公克），均沒收。
    事  實
一、丙○○於民國96年11、12月間即有施用愷他命（Ｋetamine
    ）、硝甲西泮（Nimetazepam ，俗稱一粒眠），明知愷他命
    、硝甲西泮均業經政府依毒品危害防制條例公告列為第三級
    毒品，未經許可，不得販賣、意圖販賣而持有或轉讓，竟仍
    為下列犯行：
（一）丙○○於97年1 月間某日，為供自己施用愷他命，在桃園
      縣中壢市某處，以每公克新臺幣（下同）350 元之代價，
      向真實姓名、年籍均不詳綽號「騙子」之成年男子購得第
      三級毒品愷他命4 包（驗前總毛重29.62 公克），然於購
      得上開毒品後，竟另起以每公克500 元之價格販售予不特
      定人之意圖而持有之。
（二）丙○○另於97年1 月間某日，為供自己施用硝甲西泮，在
      桃園縣中壢市某處，以每顆15元之代價，向真實姓名、年
      籍均不詳綽號「小凱」之成年男子購得第三級毒品硝甲西
      泮380 顆，然於購得上開毒品後，竟另起以每顆20元之價
      格販售與不特定人之意圖而持有之。
（三）於97年4 月6 日某時，丙○○在桃園縣八德市○○路133
      巷2 弄6 號4 樓住處客廳內，基於轉讓第三級毒品愷他命
      之犯意，將自己所有置於客廳電腦桌上之愷他命1 包，無
      償轉讓予邱韋靜施用。
（四）於97年4 月7 日晚上10時至12時許（起訴書誤載為97年4
      月8 日凌晨），丙○○在上址住處客廳內，另基於轉讓第
      三級毒品愷他命之犯意，將自己所有之愷他命，同意甲○
      ○以無償方式自行拿取施用而轉讓。
    嗣於97年4 月8 日晚上6 時18分許，為警在上址住處客廳電
    腦桌上查獲上開丙○○轉讓予邱韋靜之剩餘愷他命1 包（毛
    重1. 2公克），及在該住處丙○○之房間內，扣得前揭第三
    級毒品愷他命4 包（毛重29.62 公克）、第三級毒品硝甲西
    泮380 顆。
二、案經桃園縣政府警察局蘆竹分局報告臺灣桃園地方法院檢察
    官偵查起訴。
    理  由
一、證據能力方面：
（一）按被告之自白，非出於強暴、脅迫、利誘、詐欺、疲勞訊
      問、違法羈押或其他不正之方法，且與事實相符者，得為
      證據，刑事訴訟法第156 條第1 項定有明文。被告丙○○
      於本院審理時辯稱：於97年4 月8 日為警查獲當天，警察
      搜索過程有拿槍，伊感到害怕，且警察跟伊說如果承認販
      賣毒品，甲○○及邱韋靜就會沒事，所以警詢時伊才會承
      認，而警察在將伊移送地檢署的車上，也叫伊要按照警詢
      的內容來講，就可以早一點回去，且因為警察在外面伊感
      到害怕，所以在檢察官訊問時才會按照警詢的內容來講云
      云。惟參諸證人即查獲本案員警王和平於本院審理時到庭
      結證述：伊等進入屋內只有乙○○及1 名女子（即邱韋靜
      ）在客廳，發現另1 個房間鎖著沒有開，經詢問客廳的該
      名女子，該女子說房間內有人，伊等才會做掏槍的動作，
      請房間內的人出來，等房間內的丙○○及其女友（即甲○
      ○）出來，伊等就請被告等人到客廳坐，在確認房間內沒
      有其他人及被告等人沒有危害後，伊等就把槍收起來等語
      （見本院98年度訴字第333 號卷第44至49頁），足見本件
      查獲員警係為確保查緝過程中自身之安全始有使用槍枝之
      情況，而於確認其等安全無虞之情況下即將槍枝收入，實
      難認本件查獲員警有持槍脅迫被告之情事，是被告丙○○
      供述：於製作警詢筆錄時，係受前開員警持槍搜索影響而
      為不實陳述云云，顯無足採。況參以被告丙○○之警詢筆
      錄係為警帶回蘆竹分局偵查隊後才製作，距前開搜索已有
      相當之時間，又證人王和平於本院審理時亦證述：被告等
      人之筆錄係在伊等偵查隊辦公室製作，該辦公室是一個開
      放的空間等語，且被告丙○○於本院審理時亦供述：警察
      並沒有拿槍逼伊要承認販賣毒品的事，也沒有脅迫要伊照
      警察的話講，否則就要對伊不利等語，足見員警於製作被
      告丙○○警詢筆錄時自無持槍脅迫或施以其他不法手段取
      供之情事。又被告雖辯稱：伊不知道販賣毒品是重罪，以
      為配合警察講就會沒事，且警察跟伊說如果承認販賣毒品
      ，甲○○及邱韋靜就會沒事云云，然被告於本院審理時供
      述：伊知道販賣毒品比施用毒品的罪來的重，且伊不知道
      甲○○及邱韋靜會有何事等語，倘本件被告丙○○僅為供
      己施用而持有上開扣案之毒品，且甲○○、邱韋靜與伊亦
      僅同屬施用毒品而已，則其於警詢時自應積極主張上開扣
      案毒品僅供其等施用，並堅決否認有何販賣之意圖，如此
      甲○○、邱韋靜與伊僅可能因涉犯施用毒品之輕罪遭追訴
      而已，自無必要配合警察而承認自己沒有做之較重販賣毒
      品罪嫌，是被告丙○○上開辯解亦與常情有悖，自難採信
      。另被告於本院審理時亦供述：警察並未以強暴、脅迫等
      不法方式逼伊在檢察官訊問時也要跟警詢一樣承認販賣等
      語，衡情倘被告丙○○之警詢筆錄確非出於其自由意思，
      自得於檢察官訊問時為充分之意見表示，以避免遭受較重
      販賣毒品罪嫌之追訴，惟被告丙○○猶為與警詢內容一致
      之供述，益徵被告於警詢及檢察官訊問時之供述均係出於
      其自由意志。此外，復無其他證據可資證明被告丙○○於
      警詢、檢察官訊問時受有任何強暴、脅迫、利誘、詐欺或
      其他不正之方法取供之情形，是認被告丙○○於警詢、檢
      察官訊問時之供述係出於其自由之意志，揆諸前開規定，
      被告丙○○警詢、檢察官訊問時之供述，自得作為本案證
      據。
（二）另被告丙○○之選任辯護人指稱：本件之查獲員警明知被
      告等人涉有毒品、槍砲等罪嫌，卻不事先聲請搜索票，其
      等作為顯屬違法搜索，而搜索所取得之證據自不得當作認
      定被告有罪之證據等語；然查：
    (1)按有下列情形之一者，檢察官、檢察事務官、司法警察官
      或司法警察，雖無搜索票，得逕行搜索住宅或其他處所：
      一、因逮捕被告、犯罪嫌疑人或執行拘提、羈押，有事實
      足認被告或犯罪嫌疑人確實在內者。二、因追躡現行犯或
      逮捕脫逃人，有事實足認現行犯或脫逃人確實在內者。三
      、有明顯事實足信為有人在內犯罪而情形急迫者。刑事訴
      訟法第131 條第1 項分別定有明文。又按除法律另有規定
      外，實施刑事訴訟程序之公務員因違背法定程序取得之證
      據，其有無證據能力之認定，應審酌人權保障及公共利益
      之均衡維護，刑事訴訟法第158 條之4 亦定有明文。而刑
      事訴訟，係以確定國家具體之刑罰權為目的，為保全證據
      並確保刑罰之執行，於訴訟程序之進行，固有許實施強制
      處分之必要，惟強制處分之搜索、扣押，足以侵害個人之
      隱私權及財產權，若為達訴追之目的而漫無限制，許其不
      擇手段為之，於人權之保障，自有未周。故基於維持正當
      法律程序、司法純潔性及抑止違法偵查之原則，實施刑事
      訴訟程序之公務員不得任意違背法定程序實施搜索、扣押
      ；至於違法搜索、扣押所取得之證據，若不分情節，一概
      以程序違法為由，否定其證據能力，從究明事實真相之角
      度而言，難謂適當，且若僅因程序上之瑕疵，致使許多與
      事實相符之證據，無例外地被排除而不用，例如案情重大
      ，然違背法定程序之情節輕微，若遽捨棄該證據不用，被
      告可能逍遙法外，此與國民感情相悖，難為社會所接受，
      自有害於審判之公平正義。因此，對於違法搜索、扣押所
      取得之證據，除法律另有規定外，為兼顧程序正義及發現
      實體真實，應由法院於個案審理中，就個人基本人權之保
      障及公共利益之均衡維護，依比例原則及法益權衡原則，
      予以客觀之判斷，亦即宜就(1)違背法定程序之程度。(2)違
      背法定程序時之主觀意圖（即實施搜索、扣押之公務員是
      否明知違法並故意為之）。(3)違背法定程序時之狀況（即
      程序之違反是否有緊急或不得已之情形）。(4)侵害犯罪嫌
      疑人或被告權益之種類及輕重。(5)犯罪所生之危險或實害
      。(6)禁止使用證據對於預防將來違法取得證據之效果。(7)
      偵審人員如依法定程序，有無發現該證據之必然性。(8)證
      據取得之違法對被告訴訟上防禦不利益之程度等情狀予以
      審酌，以決定應否賦予證據能力，最高法院93年台上字第
      664 號判例意旨可資參照。
    (2)參酌證人即本件查獲員警王和平於本院審理時證述：伊等
      是接獲民眾線索說該處有毒品而前往查緝，於樓梯間等待
      時，見1 名女子開門，即上前出示證件表明身分，而從門
      外看到屋內客廳電腦桌上有1 包疑似毒品的白色粉末、1
      個盤子及疑似用來搗碎的信用卡，與民眾提供之線索相符
      ，而認該處有人在內犯罪之嫌疑，便進入屋內查緝等語（
      見本院98年度訴字第333 號卷第44至49頁），足認員警王
      和平等人係依據民眾提供之線索，復於查訪時發現疑似毒
      品、搗碎毒品之器具，而足信為有人在內犯罪且情形急迫
      始進入搜索，且扣案之上開毒品為被告丙○○主動取出交
      與查獲員警，亦據被告丙○○供認在卷，是認該次搜索、
      扣押應合於刑事訴訟法第131 條第1 項逕行搜索住宅之規
      定，且證人即查獲員警王和平於本院審理時亦證述：伊承
      辦的案件中如係接獲毒品的線報，並不一定都會聲請搜索
      票，若線民可以確實指證或是知道犯嫌的姓名年籍，伊等
      就可以據以聲請搜索票，若是只有提供綽號及地點，這樣
      的情形法官通常不會核發搜索票，所以伊等就會先到現場
      勘察蒐證，而本件係伊小隊長決定先前往現場勘查等語（
      見本院98年度訴字第333 號卷第47至48頁），益徵本件查
      獲員警於前往現場勘查前，僅有民眾之線報而無其他具體
      之事證足認該處確有犯罪之嫌疑，始未先行聲請搜索票，
      係待現場勘查發現其他具體犯罪事證後始考慮聲請搜索票
      ，然因於訪查之時，即已發現疑似毒品及搗碎器具，足信
      為有人在內犯罪且情形急迫始逕行搜索，自難謂本件查獲
      員警未取得搜索票而逕行搜索有何違法之處。又審酌本件
      被告所為之犯行對社會治安、公共利益之危害程度甚大，
      並權衡被告隱私權之保障，自應以公共利益為重，且如依
      法定程序，亦能發現該證據，故本件搜索所得之證物應認
      有證據能力，自得作為本案證據。
（三）按刑事訴訟法採行直接審理原則及言詞審理原則，並保障
      被告之反對詰問權，於刑事訴訟法第159 條第1 項明定被
      告以外之人於審判外之言詞或書面陳述，除法律有規定者
      外，原則上不得作為證據。然為兼顧現實需要及真實之發
      現，乃本於例外從嚴之立場，許於具備必要性及可信性之
      特別情況下，例外地承認其有證據能力。而按刑事訴訟法
      第159 條之1 所規定被告以外之人於偵查中向檢察官所為
      之陳述，除顯有不可信之情況者外，得為證據。其立法理
      由係以偵查中對被告以外之人所為之偵查筆錄，或被告以
      外之人向檢察官所提之書面陳述，性質上均屬傳聞證據，
      且常為認定被告有罪之證據，自理論上言，如未予被告反
      對詰問、適當辯解之機會，一律准其為證據，似與當事人
      進行主義之精神不無扞格之處，對被告之防禦權亦有所妨
      礙，然刑事訴訟法規定檢察官代表國家偵查犯罪、實施公
      訴，依法有訊問被告、證人、鑑定人之權，且實務運作時
      ，偵查中檢察官向被告以外之人所取得之陳述，原則上均
      能遵守法律規定，不致違法取供，其可信性甚高，為兼顧
      理論與實務，而對被告以外之人於偵查中向檢察官所為之
      陳述，除顯有不可信之情況者外，得為證據。查本院已依
      法傳喚證人甲○○、邱韋靜等人到庭接受交互詰問，實已
      賦予被告對質詰問權，且證人甲○○、邱韋靜等人於本院
      審理中之證述與其等檢察官訊問時所述之內容相符，又無
      證據證明其等之證述有何顯不可信之特別情況，依刑事訴
      訟法第159 條之1 第2 項之規定，自應具有證據能力，而
      可由本院採為認定本件事實之依據。至於證人甲○○、邱
      韋靜等人於警詢中之證述，業經被告選任辯護人爭執其證
      據能力，且本院認該部分之證據亦無刑事訴訟法第159 條
      之2 、第159 條之3 所定例外具有證據能力之特別情事，
      是依刑事訴訟法第159 條第1 項之規定，認無證據能力，
      附此敘明。
（四）另查獲之現場照片（見97年度偵字第9149號卷第32至35頁
      ），均與本案具有自然關聯性，復屬物證性質，且查無事
      證足認有違背法定程式或經偽造、變造所取得之情事，況
      公訴人、被告及辯護人對此部分之證據能力亦不爭執，是
      堪認均有證據能力。
（五）內政部警政署刑事警察局97年5 月12日刑鑑字第09700585
      36號鑑定書（見97年度偵字第9149號卷第88頁），係該等
      單位依檢察機關概括授權執行鑑定職務所出具之書面鑑定
      報告，依刑事訴訟法第208 條第1 項規定無須準用鑑定人
      具結之規定，且屬同法第159 條第1 項之法律另有規定之
      傳聞例外，自得作為證據。
二、事實認定方面：
    訊據被告固坦承於上揭時、地，為警查獲上開扣案之第三級
    毒品愷他命、硝甲西泮等物之事實，惟矢口否認有何意圖販
    賣而持有第三級毒品及轉讓第三級毒品之犯行，辯稱：扣案
    之毒品是伊自己要施用，並沒有要販賣的意圖，且伊所有的
    愷他命都是放在桌上，是甲○○、邱韋靜看到自己拿去用，
    並沒有經過伊同意云云。經查：
（一）上揭事實欄一、（一）、（二）所示意圖販賣而持有第三
      級毒品愷他命及硝甲西泮之事實，業據被告丙○○於警詢
      、檢察官訊問時均主動供述販入及欲出售第三級毒品愷他
      命、硝甲西泮之價格，倘非被告本有販賣之意圖，實無可
      能為如此之供述，此外，復有查獲現場照片、內政部警政
      署刑事警察局97年5 月12日刑鑑字第0970058536號鑑定書
      在卷可稽（見97年度偵字第9149號卷第32至35頁、第88頁
      ），並有扣案之第三級毒品愷他命4 包（毛重29.62 公克
      ）、第三級毒品硝甲西泮380 顆扣案為憑，足認被告此部
      分犯行，均堪以採信。雖被告事後翻異前詞辯稱：伊警詢
      、檢察官訊問時承認販賣毒品，並非出於其自由意志云云
      ，然此部分亦經本院駁斥如前，則被告上開辯解顯係事後
      卸責之詞，委無足採。而按意圖販賣而持有毒品罪，係指
      意圖販賣而販入以外之原因而持有毒品，嗣後始意圖販賣
      者而言，即被告如非以營利意圖而販入，而係以單純施用
      或其他原因而持有，嗣後始萌生營利意圖販賣待價而沽，
      持有毒品而言，此為本罪之法定構成要件。經查，依卷附
      之證據雖無法證明被告於販入上開毒品之時即有販賣之意
      思，惟依被告上開警詢、檢察官訊問時所為之供述，已足
      認被告於查獲前即已萌生販賣之意圖，且依被告於檢察官
      訊問時供述：伊有賣愷他命跟一粒眠，愷他命是伊跟騙子
      調的，1 公克以350 元進貨以500 元賣出；一粒眠是伊跟
      1 位住台北的小凱以15元1 顆買進，以20元賣出等語以觀
      （見97年度偵字第9149號卷第52頁），被告販入上開毒品
      之價格顯然低於所欲售出之價格，是其所為意圖販賣而持
      有第三級毒品愷他命及硝甲西泮之犯行已臻明確。
（二）上揭事實欄一、（三）所示轉讓第三級毒品愷他命予邱韋
      靜之事實，亦據被告於檢察官訊問時供述：伊係於97年4
      月8 日前2 天，在建國路居處內免費提供給邱韋靜施用等
      語（見97年度偵字第9149號卷第161 頁），核與證人邱韋
      靜於檢察官訊問及本院審理時證述：伊被警察查獲的愷他
      命1 包，是被告丙○○於查獲前2 、3 天免費提供給伊，
      伊係於查獲當天凌晨施用，當時丙○○將愷他命放在桌上
      ，伊就先收起來，後來丙○○從房間出來有問愷他命怎麼
      不見了，伊有告訴丙○○是伊拿走了，丙○○並沒有說什
      麼，也沒有向伊追討等語相符（見97年度偵字第9149號卷
      第179 至180 頁，本院98年8 月12日審判筆錄第12至24頁
      ），復經查獲員警在上址住處客廳電腦桌上扣得丙○○轉
      讓予邱韋靜之剩餘愷他命1 包（毛重1.2 公克）為憑，是
      被告此部分犯行，堪以採信。雖被告辯稱：伊所有的愷他
      命都是放在桌上，是邱韋靜看到自己拿去用，並沒有經過
      伊同意云云，惟此辯解已與被告及證人邱韋靜上開陳述顯
      有未合，況衡以愷他命具有相當之經濟價值，且購買不易
      ，被告得知證人邱韋靜將其所有置放於桌上之愷他命1 包
      取走，竟未要求返還或追討，益見被告確有默示同意證人
      邱韋靜取走其所有之該包愷他命無疑。是被告上開辯解，
      顯係事後卸責之詞，委無足採。
（三）上揭事實欄一、（四）所示轉讓第三級毒品愷他命予甲○
      ○之事實，亦據被告於警詢、檢察官訊問時供述：伊無償
      提供愷他命予伊女友甲○○施用等語（見97年度偵字第91
      49號卷第17頁、第162 頁），核與證人甲○○於檢察官訊
      問及本院審理時證述：伊施用的愷他命大部分都是跟丙○
      ○拿的，丙○○將愷他命放在桌上，伊會自己去拿，丙○
      ○知道伊會去拿來用，但沒有向伊收錢，伊在被查獲的前
      一天晚上10時至12時許，伊看到客廳桌上有愷他命就自己
      拿來用，當時丙○○有看到伊將愷他命粉末拿去做K 煙，
      但並沒有阻止等語相符（見97年度偵字第9149號卷第173
      至174 頁，本院98年8 月12日審判筆錄第3 至12頁），是
      被告此部分犯行，堪以採信。雖被告事後辯稱：伊所有的
      愷他命都是放在桌上，是甲○○看到自己拿去用，並沒有
      經過伊同意云云，惟此辯解已與被告及證人邱韋靜上開陳
      述顯有未合，且被告於本院審理時亦供述：甲○○拿伊的
      愷他命施用，伊沒有阻止，且會同意等語（見本院98年10
      月7 日審判筆錄第7 頁），復佐以愷他命具有相當之經濟
      價值，且購買不易，證人甲○○既在被告面前逕行自桌上
      取出施用，而被告見狀竟未加以阻止，益見被告確有默示
      同意證人甲○○施用自己所有之愷他命無疑。是被告上開
      辯解，顯係事後卸責之詞，委無足採。
（四）綜上所述，被告上揭意圖販賣而持有第三級毒品愷他命、
      硝甲西泮之犯行及轉讓第三級毒品予邱韋靜、甲○○之犯
      行，事證明確，均堪認定，應予依法論科。
三、論罪科刑方面：
（一）查愷他命（Ｋetamine ）、硝甲西泮（Nimetazepam ，俗
      稱一粒眠），均為毒品危害防制條例第2 條第2 項第3 款
      所列之第三級毒品，核被告就事實欄一、（一）、（二）
      所為，均係犯同條例第5 條第3 項之意圖販賣而持有第三
      級毒品罪。又被告購入第三級毒品愷他命、硝甲西泮後至
      意圖販賣而持有毒品前之單純持有第三級毒品愷他命、硝
      甲西泮之行為，為意圖販賣而持有第三級毒品之高度行為
      所吸收，不另論罪。
（二）被告就事實欄一、（三）、（四）之所為，均係犯毒品危
      害防制條例第8 條第3 項之轉讓第三級毒品罪。被告轉讓
      前持有第三級毒品之低度行為，為轉讓之高度行為所吸收
      ，不另論罪。
（三）被告上開所犯意圖販賣而持有第三級毒品愷他命、意圖販
      賣而持有第三級毒品硝甲西泮、轉讓第三級毒品予邱韋靜
      、轉讓第三級毒品予甲○○等犯行，犯意各別，行為互殊
      ，應予分論併罰。
（四）爰審酌被告明知毒品戕害身心，助長社會不良風氣，竟仍
      意圖販賣他人以營利及轉讓他人，助長毒品散布，危害國
      民健康及社會秩序，應予非難，復兼衡其犯罪之動機、目
      的、持有及轉讓毒品之數量，以及犯後均否認犯行，未見
      悔意等一切情狀，分別量處如主文所示之刑，並依法定其
      應執行之刑，以資懲儆。
（五）沒收部分：
    (1)依毒品危害防制條例第18條第1 項前段之規定，應予沒收
      銷燬之毒品，以經查獲之第一、二級毒品為限。又毒品依
      其成癮性、濫用性及對社會危害性，共分為四級，上開條
      例並就製造、運輸、販賣、意圖販賣而持有、以非法方法
      使人施用、引誘他人施用及轉讓不同品項之毒品等行為，
      分別定其處罰。至施用或持有第三、四級毒品，因其可罰
      性較低，故未設處罰之規定，僅就施用及持有第一、二級
      毒品科以刑罰。然鑑於第三、四級毒品均係管制藥品，特
      於同條例第11條之1 明定無正當理由，不得擅自持有；第
      18條第1 項後段復規定查獲之第三、四級毒品，無正當理
      由而擅自持有者，沒入銷燬之。從而，依同條例第18條第
      1 項後段應沒入銷燬之毒品，專指查獲施用或持有之第三
      、四級毒品而言；倘係查獲製造、運輸、販賣、意圖販賣
      而持有、以非法方法使人施用、引誘他人施用或轉讓第三
      、四級毒品，既屬同條例相關法條明文規定處罰之犯罪行
      為，即非該條項應依行政程序沒入銷燬之範圍。又同條例
      第19條第1 項所定「供犯罪所用或因犯罪所得之物」，係
      指犯第4 條至第9 條、第12條、第13條或第14條第1 項、
      第2 項之罪所用或所得之物，不包括毒品本身在內，是尚
      不得援用此項規定為第三、四級毒品之沒收依據。再同條
      例對於查獲之製造、運輸、販賣、意圖販賣而持有、以非
      法方法使人施用、引誘他人施用及轉讓第三、四級毒品之
      沒收，並無特別規定，如其行為已構成犯罪，則該毒品即
      屬不受法律保護之違禁物，應回歸刑法之適用，依刑法第
      38條第1 項第1 款之規定沒收之，始為適法（最高法院96
      年度台上字第89號判決要旨參照）。本件扣案之愷他命4
      包及硝甲西泮380 顆均為查獲之第三級毒品，因被告意圖
      販賣而持有該等毒品已構成犯罪，則該等毒品即屬不受法
      律保護之違禁物，且為供被告犯本件意圖販賣而持有第三
      級毒品罪所用之物，應依刑法第38條第1 項第1 、2 款之
      規定沒收之（至鑑驗用罄之愷他命、硝甲西泮，既已滅失
      ，自無庸再予以宣告沒收）；又扣案包裝上開毒品愷他命
      所用之包裝袋4 個及包裝上開毒品硝甲西泮之外包裝，係
      被告所有，供作為毒品外包裝之用，有防止毒品愷他命裸
      露、逸出及潮濕之功用，並便於分裝、攜帶、販賣毒品所
      用之物，為供被告犯意圖販賣而持有第三級毒品犯罪所用
      之物，應依毒品危害防制條例第19條第1 項規定併予宣告
      沒收。
    (2)為警在上址住處客廳電腦桌上查獲之愷他命1 包（毛重1.
      2 公克），雖已非屬被告所有，惟係被告於97年4 月6 日
      轉讓予證人邱韋靜，而為證人邱韋靜所有之物，業據證人
      邱韋靜於本院審理時證述無訛，然其為查獲之第三級毒品
      ，即屬不受法律保護之違禁物，不問屬於犯罪行為人所有
      與否，仍應依刑法第38條第1 項第1 款之規定沒收之。至
      於包裝上開愷他命之包裝袋1 個，因內含之愷他命量微無
      法與分裝袋完全析離，仍應認屬不受法律保護之違禁物，
      併與上開愷他命沒收之。
    (3)另扣案之分裝袋1 包及搭配門號0000000000、0000000000
      號行動電話2 具（含SIM 卡），被告於警詢時雖供述係供
      作分裝愷他命及供買家聯繫購買愷他命之用，惟遍閱卷證
      尚無從遽行認定上開物品確已實際供販毒行為使用，且與
      被告上開意圖販賣而持有之犯行無關，亦非屬違禁物，爰
      不予宣告沒收。另扣案之搭配門號0000000000號行動電話
      1 具（含SIM 卡），尚乏積極證據足以證明為供被告犯本
      件之罪所用之物，或被告因本件犯罪所得之物，亦非屬違
      禁物，故不予宣告沒收，附此敘明。
四、不另為無罪之諭知方面：
（一）公訴意旨另以：被告丙○○另基於轉讓第三級毒品之犯意
      ，於97年4 月8 日凌晨，在桃園縣八德市○○路133 巷2
      弄6 號4 樓住處，無償提供第三級毒品愷他命供邱韋靜施
      用而轉讓之。因認被告此部分另涉犯毒品危害防制條例第
      8 條第3 項之轉讓第三級毒品罪嫌。
（二）按犯罪事實應依證據認定之，無證據不得認定其犯罪事實
      ，又不能證明被告犯罪者，應諭知無罪之判決，刑事訴訟
      法第154 條第2 項、第301 條第1 項定有明文。刑事訴訟
      法上所謂認定犯罪事實之證據，係指足以認定被告確有犯
      罪行為之積極證據而言，如未能發現相當證據或證據不足
      以證明，自不能以推測或擬制之方法，以為裁判基礎，最
      高法院29年上字第3105號及40年臺上字第86號分別著有判
      例；又認定不利於被告之事實，須依積極證據，苟積極證
      據不足為不利被告之認定時，即應為有利於被告之認定，
      更不必有何有利之證據，有最高法院30年上字第816 號判
      例可資參照。且刑事訴訟上證明之資料，無論其為直接或
      間接證據，均須達於通常一般之人均不致有所懷疑，而得
      確信其為真實之程度，始得據為有罪之認定，若其關於被
      告是否犯罪之證明未能達此程度，而有合理懷疑之存在，
      致使無從形成有罪之確信，根據「罪證有疑，利於被告」
      之證據法則即不得遽為不利被告之認定，亦有最高法院76
      年度台上字第4986號判例可稽。又刑事訴訟法第156 條第
      2 項規定，被告雖經自白，仍應調查其他必要之證據，以
      察其是否與事實相符。立法目的乃欲以補強證據擔保自白
      之真實性；亦即以補強證據之存在，藉之限制自白在證據
      上之價值。而所謂補強證據，則指除該自白本身外，其他
      足資以證明自白之犯罪事實確具有相當程度真實性之證據
      而言。雖其所補強者，非以事實之全部為必要，但亦須因
      補強證據與自白之相互利用，而足使犯罪事實獲得確信者
      ，始足當之，最高法院74年台覆字第10號判例意旨可資參
      照。
（三）公訴人認被告涉有上開所示之犯行，無非係以被告丙○○
      於檢察官訊問時供述：於97年4 月8 日凌晨伊拿愷他命與
      甲○○、邱韋靜一起施用等語（見97年度偵字第9149號卷
      第161 頁）及證人邱韋靜、甲○○於警詢、檢察官訊問時
      證述：被告丙○○無償提供愷他命給伊等施用等語為其主
      要依據。惟訊據被告堅詞否認有何上開轉讓第三級毒品予
      邱韋靜之犯行，並辯稱：係邱韋靜自己拿去施用的等語。
      惟查：
    (1)證人邱韋靜於本院審理時證述：伊4 月8 日那天拿來施用
      的那包愷他命跟伊4 月6 日拿的那包好像是同一包，伊印
      象中只跟丙○○拿過1 次等語（見本院98年8 月12日審判
      筆錄第17頁），足見證人邱韋靜僅於97年4 月6 日曾向被
      告丙○○拿過1 次愷他命而已，且細繹證人邱韋靜於檢察
      官訊問時僅證述：被告丙○○於查獲前2 、3 天給伊1 包
      愷他命等語，益徵被告丙○○已於97年4 月6 日將為警查
      獲之1 包愷他命轉讓予邱韋靜無訛。而被告丙○○既已於
      97年4 月6 日將該包愷他命轉讓予邱韋靜，其所有權已屬
      邱韋靜所有，邱韋靜本得自由處分，縱邱韋靜於97 年4月
      8 日猶取出該包愷他命施用，尚難認邱韋靜該此施用之愷
      他命猶係被告丙○○再次轉讓而逕認被告丙○○另涉犯轉
      讓第三級毒品罪嫌。且證人邱韋靜於檢察官訊問及本院審
      理時均未證述被告丙○○曾另於97年4 月8 日凌晨有再次
      轉讓第三級毒品愷他命給伊一情，自難逕以證人邱韋靜上
      開證述作為被告丙○○上開檢察官訊問時自白之補強證據
      。
    (2)另證人甲○○於檢察官訊問時未明確證述曾與被告及邱韋
      靜於97年4 月8 日凌晨一同施用愷他命，證人甲○○於本
      院審理時甚至證述：查獲當天伊沒有看到邱韋靜施用愷他
      命，邱韋靜好像是被抓前一刻才施用等語（見本院98年8
      月12日審判筆錄第8 頁），則證人甲○○於檢察官訊問及
      本院審理時之證述，亦均無法作為被告丙○○上開檢察官
      訊問時自白之補強證據自明。
    (3)此外，證人邱韋靜、甲○○於警詢之證述亦經本院認不具
      證據能力，已如前述，且卷內並無其他證據可資作為被告
      上開自白之補強證據，至於上開扣案之物，均僅足以證明
      被告上揭事實欄所示之犯行，尚難認與上開公訴意旨所指
      犯行有何關連，以資證明被告自白之犯罪事實確具有相當
      程度真實性，是亦無從作為被告上開自白之補強證據，故
      而，依前開意旨，自無從逕以被告之自白即為被告不利之
      認定。
（四）綜上論述，公訴人此部分所憑事證尚無從形成被告確有上
      揭公訴意旨所指於上揭時、地轉讓第三級毒品愷他命予邱
      韋靜之犯行，其此部分犯行既屬不能證明，本應為無罪之
      諭知，惟公訴意旨所指此部分犯行與前開被告所犯轉讓第
      三級毒品予甲○○部分，具有想像競合之裁判上一罪關係
      ，是爰不另為無罪之諭知。
據上論斷，應依刑事訴訟法第299 條第1 項前段，毒品危害防制
條例第5 條第3 項、第8 條第3 項、第19條第1 項，刑法第11條
前段、第38條第1 項第1 款、第2 款、第51條第5 款，判決如主
文。
本案經檢察官徐文豪到庭執行職務。
中    華    民    國    98    年    10    月    22    日
                  刑事第十二庭審判長  法  官  魏  于  傑
                                      法  官  李  文  娟
                                      法  官  羅  國  鴻
以上正本證明與原本無異。
如不服本判決，應於判決送達後10日內向本院提出上訴狀（應附
繕本），其未敘述上訴理由者，應於上訴期間屆滿後20日內補提
理由書狀於本院，上訴於臺灣高等法院。
                                      書記官  戴  育  萍
中    華    民    國    98    年    10    月    30    日
【附表】
┌──┬────────┬─────────┬──────────┐
│編號│    犯罪事實    │     所犯罪名     │主                文│
├──┼────────┼─────────┼──────────┤
│ 一 │事實欄一（一）所│毒品危害防制條例第│丙○○意圖販賣而持有│
│    │示部分          │5 條第3 項之意圖販│第三級毒品，處有期徒│
│    │                │賣而持有第三級毒品│刑肆年，扣案之第三級│
│    │                │罪                │毒品愷他命及用於包裝│
│    │                │                  │前述第三級毒品之包裝│
│    │                │                  │袋共肆個（總毛重貳拾│
│    │                │                  │玖點陸貳公克）均沒收│
│    │                │                  │。                  │
├──┼────────┼─────────┼──────────┤
│ 二 │事實欄一（二）所│毒品危害防制條例第│丙○○意圖販賣而持有│
│    │示部分          │5 條第3 項之意圖販│第三級毒品，處有期徒│
│    │                │賣而持有第三級毒品│刑肆年，扣案之第三級│
│    │                │罪                │毒品硝甲西泮參佰捌拾│
│    │                │                  │顆及用於包裝前述第三│
│    │                │                  │級毒品之外包裝，均沒│
│    │                │                  │收。                │
├──┼────────┼─────────┼──────────┤
│ 三 │事實欄一（三）所│毒品危害防制條例第│丙○○轉讓第三級毒品│
│    │示部分          │8 條第3 項之轉讓第│，處有期徒刑伍月，扣│
│    │                │三級毒品罪        │案之第三級毒品愷他命│
│    │                │                  │及用於包裝前述第三級│
│    │                │                  │毒品之包裝袋壹個（總│
│    │                │                  │毛重壹點貳公克），均│
│    │                │                  │沒收。              │
├──┼────────┼─────────┼──────────┤
│ 四 │事實欄一（四）所│毒品危害防制條例第│丙○○轉讓第三級毒品│
│    │示部分          │8 條第3 項之轉讓第│，處有期徒刑伍月。  │
│    │                │三級毒品罪        │                    │
└──┴────────┴─────────┴──────────┘
【論罪科刑法條】
毒品危害防制條例第5條
意圖販賣而持有第一級毒品者，處無期徒刑或10年以上有期徒刑
，得併科新臺幣7 百萬元以下罰金。
意圖販賣而持有第二級毒品者，處5 年以上有期徒刑，得併科新
臺幣5 百萬元以下罰金。
意圖販賣而持有第三級毒品者，處3 年以上10年以下有期徒刑，
得併科新臺幣3 百萬元以下罰金。
意圖販賣而持有第四級毒品或專供製造、施用毒品之器具者，處
1 年以上7 年以下有期徒刑，得併科新臺幣1 百萬元以下罰金。
毒品危害防制條例第8條
轉讓第一級毒品者，處1 年以上7 年以下有期徒刑，得併科新臺
幣1 百萬元以下罰金。
轉讓第二級毒品者，處6 月以上5 年以下有期徒刑，得併科新臺
幣70萬元以下罰金。
轉讓第三級毒品者，處3 年以下有期徒刑，得併科新臺幣30萬元
以下罰金。
轉讓第四級毒品者，處1 年以下有期徒刑，得併科新臺幣10萬元
以下罰金。
前四項之未遂犯罰之。
轉讓毒品達一定數量者，加重其刑至二分之一，其標準由行政院
定之。


司法院資訊處製作；財團法人民間司法改革基金會備份。
